臺灣臺中地方法院小額民事判決
111年度沙小字第108號
原      告  賴怡潔  

訴訟代理人  黃廷皓  

被      告  陳瑞豐  
上列被告因妨害秘密案件（本院110年度簡字第414號），經原告
提起刑事附帶民事訴訟請求損害賠償（本院110年度沙簡附民字
第29號），由本院刑事庭裁定移送，經本院於民國111年4月26日
言詞辯論終結，判決如下：
    主      文
被告應給付原告新臺幣伍仟元，及自民國一一○年八月二十日起
至清償日止，按週年利率百分之五計算之利息。
原告其餘之訴駁回。
本判決原告勝訴部分得假執行。但被告如以新臺幣伍仟元為原告
預供擔保後，得免為假執行。
原告其餘假執行之聲請駁回。
    事實及理由
一、原告主張：（一）被告為原告之雇主。緣原告於民國109年4
    月間向勞動部勞工保險局申請「自營作業者或無一定雇主之
    勞工生活補助」，經勞動部勞工保險局以封緘信封，向原告
    寄送109年5月9日保自核字第Z000000000號函（下稱系爭信
    函）。詎被告於109年5月9日後之某時，在臺中市○○區○○○路
    000巷00號（即被告之倉庫），收受封緘之系爭信函時，明
    知收受他人之封緘信函，不得無故開拆或隱匿，竟仍基於妨
    害秘密之犯意，擅自開拆系爭信函。嗣原告另案訴請被告給
    付工資事件審理中，被告提出系爭信函，原告始知上情並提
    出告訴，業由臺灣臺中地方檢察署檢察官以110年度偵字第1
    2856號向本院聲請簡易判決處刑，經本院以110年度沙簡字
    第414號刑事簡易判決「陳瑞豐無故開拆他人之封緘信函，
    處罰金新臺幣參仟元，如易服勞役，以新臺幣壹仟元折算壹
    日。」確定，為此爰依民法第第184條第1項前段、第195條
    第1項規定提起本件訴訟。（二）被告未經原告同意無故開
    拆系爭信函，係故意不法侵害原告之隱私權，且被告於另案
    訴訟中提出系爭信函做為證據，迄今拒不返還，導致原告無
    法即時對系爭信函提起行政救濟，其情節可謂重大，為此請
    求被告賠償精神慰撫金新臺幣（下同）20,000元。（三）被
    告於原告不知情且未經原告同意之情況下，加保臺中市園圃
    農工業職業工會，因恐其違法納保情事被發現，遂將收件地
    址改至其倉庫，且長期擅自拆閱原告之私人信件，嗣因被告
    於另案訴訟中提出原告之私人信件，原告始發現遭侵犯隱私
    權，擔憂個人資料被利用，造成極大不信任感及焦慮。另被
    告以低薪高報原告薪資之方式逃漏稅等語。並聲明：（一）
    被告應給付原告20,000元，及自「刑事附帶民事起訴狀」繕
    本送達被告之翌日（即110年8月20日）起至清償日止，按年
    利率百分之五計算之利息。（二）請依職權宣告假執行。　
二、被告則以：伊拆信係為幫原告繳納勞工保險費，且距離原告
    提出告訴時，伊已經拆過6次等語資為抗辯。並聲明：原告
    之訴駁回。
三、本院之判斷：　　
（一）原告主張：原告於109年4月間向勞動部勞工保險局申請「
      自營作業者或無一定雇主之勞工生活補助」，經勞動部勞
      工保險局以封緘信封，向原告寄送109年5月9日保自核字
      第Z000000000號函（即系爭信函）。詎被告於109年5月9
      日後之某時，在臺中市○○區○○○路000巷00號（即被告之倉
      庫），收受封緘之系爭信函時，竟擅自開拆系爭信函，侵
      害原告之隱私權等情，被告則以前詞置辯，經查：　
　　1.原告於109年4月間向勞動部勞工保險局申請「自營作業者
      或無一定雇主之勞工生活補助」，經勞動部勞工保險局以
      封緘信封向原告寄送系爭信函。詎被告於109年5月9日後
      之某時，在其位於臺中市○○區○○○路000巷00號倉庫，收受
      封緘之系爭信函時，明知收受他人之封緘信函，不得無故
      開拆或隱匿，竟仍基於妨害秘密之犯意，擅自開拆系爭信
      函。嗣原告另案訴請被告給付工資事件審理中，被告提出
      系爭信函，原告始知上情並提出告訴，業由臺灣臺中地方
      檢察署檢察官以110年度偵字第12856號向本院聲請簡易判
      決處刑，經本院以110年度沙簡字第414號刑事簡易判決「
      陳瑞豐無故開拆他人之封緘信函，處罰金新臺幣參仟元，
      如易服勞役，以新臺幣壹仟元折算壹日。」確定等情，業
      經本院依職權調閱該刑事卷宗核閱屬實。
　　2.被告固以前詞置辯，惟查，觀諸卷附系爭信函影本記載收
      文者為原告，及其「主旨」欄記載：「台端…申請自營作
      業者或無一定雇主之勞工生活補助案，本局核定不予給付
      ，請查照。」等語（見本院卷第57頁），核與前開被告辯
      稱繳納勞工保險費乙節，顯然無涉，則被告所辯前詞，尚
      非可採。　　　
　　3.綜上，足認原告於109年4月間向勞動部勞工保險局申請「
      自營作業者或無一定雇主之勞工生活補助」，經勞動部勞
      工保險局以封緘信封，向原告寄送系爭信函。詎被告於10
      9年5月9日後之某時，在其位於臺中市○○區○○○路000巷00
      號倉庫，收受封緘之系爭信函時，明知收受他人之封緘信
      函，不得無故開拆或隱匿，竟仍基於妨害秘密之犯意，擅
      自開拆系爭信函，侵害原告之隱私權。
（二）按無故開拆或隱匿他人之封緘信函、文書或圖畫者，處拘
      役或九千元以下罰金。無故以開拆以外之方法，窺視其內
      容者，亦同，刑法第315條定有明文，其立法目的係對於
      無故開拆或隱匿他人之封緘信函、文書或圖畫之行為，予
      以限制，以保障人民秘密通訊自由及隱私權（臺灣高等法
      院104年度上易字第585號民事裁判意旨參照）。次按因故
      意或過失，不法侵害他人之權利者，負損害賠償責任，民
      法第184條第1項前段定有明文。復按不法侵害他人之身體
      、健康、名譽、自由、信用、隱私、貞操，或不法侵害其
      他人格法益而情節重大者，被害人雖非財產上之損害，亦
      得請求賠償相當之金額。其名譽被侵害者，並得請求回復
      名譽之適當處分。前項請求權，不得讓與或繼承。但以金
      額賠償之請求權已依契約承諾，或已起訴者，不在此限。
      前二項規定，於不法侵害他人基於父、母、子、女或配偶
      關係之身分法益而情節重大者，準用之，民法第195 條亦
      有明定。查原告於109年4月間向勞動部勞工保險局申請「
      自營作業者或無一定雇主之勞工生活補助」，經勞動部勞
      工保險局以封緘信封，向原告寄送系爭信函。詎被告於10
      9年5月9日後之某時，在其位於臺中市○○區○○○路000巷00
      號倉庫，收受封緘之系爭信函時，明知收受他人之封緘信
      函，不得無故開拆或隱匿，竟仍基於妨害秘密之犯意，擅
      自開拆系爭信函，已侵害原告之隱私權，且衡諸一般社會
      常情，其所為係屬故意以不法手段侵害原告之隱私權而情
      節重大。從而，原告就其因此所受非財產上之損害，請求
      被告負賠償責任，洵屬有據。
（三）又按慰藉金之賠償須以人格權遭遇侵害，使精神上受有痛
      苦為必要，其核給之標準固與財產上損害之計算不同，然
      非不可斟酌雙方身分資力與加害程度，及其他各種情形核
      定相當之數額（最高法院51年臺上字第223號民事裁判意
      旨參照）。查被告未經原告同意，於上開時、地，擅自開
      拆封緘之系爭信函，乃侵害原告之隱私權而情節重大，原
      告之精神確實因此受有相當痛苦，爰審酌原告係大學畢業
      ，之前擔任服飾店之店員，目前待業中，名下無財產等情
      ，及被告係大學畢業，經營服飾店，每月收入約1萬至2萬
      元，名下沒有財產等情，業據兩造陳明在卷（見本院卷第
      53頁），並有稅務電子閘門所得及財產調件明細表附卷可
      稽（見本院卷證物袋），堪予採認，是以，斟酌兩造之身
      分、地位、經濟能力，被告所為前開行為侵害原告隱私法
      益之程度，及原告因此所受精神上痛苦之程度等一切情狀
      ，認原告請求被告賠償精神慰撫金20,000元，尚嫌過高，
      應以5,000元為適當，原告逾此部分之請求，難認有據，
      無法准許。
（四）另按給付有確定期限者，債務人自期限屆滿時起，負遲延
      責任；給付無確定期限者，債務人於債權人得請求給付時
      ，經其催告而未為給付，自受催告時起，負遲延責任。其
      經債權人起訴而送達訴狀，或依督促程序送達支付命令，
      或為其他相類之行為者，與催告有同一之效力，民法第22
      9條第1項、第2項分別定有明文。又按遲延之債務，以支
      付金錢為標的者，債權人得請求依法定利率計算之遲延利
      息。但約定利率較高者，仍從其約定利率；應付利息之債
      務，其利率未經約定，亦無法律可據者，週年利率為百分
      之5，民法第233條第1項、第203條亦分別明定。又查，原
      告對被告之侵權行為損害賠償債權，核屬無確定期限之給
      付，既經原告提起訴訟，且「刑事附帶民事起訴狀」繕本
      業於110年8月19日合法送達被告，有本院送達證書在卷可
      稽（見本院110年度沙簡附民字第29號卷第19頁），則被
      告迄未給付，應負遲延責任，是以，原告請求自「刑事附
      帶民事起訴狀」繕本送達被告之翌日即110年8月20日起至
      清償日止，按週年利率百分之5計算之法定遲延利息，核
      無不合，應予准許。
（五）綜上所述，原告依侵權行為損害賠償之法律關係，請求被
      告應給付原告5,000元，及自「刑事附帶民事起訴狀」繕
      本送達被告之翌日（即110年8月20日）起至清償日止，按
      週年利率百分之5計算之利息，為有理由，應予准許，至
      逾此部分之請求，則屬無據，應予駁回。
四、本件原告勝訴部分，依民事訴訟法第436條之20規定，應依
    職權宣告假執行。另依民事訴訟法第436條之23、第436條、
    第392條第2項規定，依職權酌定相當之擔保金額，宣告被告
    預供擔保而免為假執行。
五、本件係原告於刑事訴訟程序提起附帶民事訴訟請求損害賠償
    ，經本院刑事庭依刑事訴訟法第505條、第504條第1項規定
    裁定移送前來，依同法第504條第2項規定免納裁判費，而本
    院於本件審理期間，亦未滋生其他必要訴訟費用，自無庸為
    訴訟費用負擔之諭知，附此敘明。
中    華    民    國   111    年    5     月    25    日
                  沙鹿簡易庭  法  官  賴秀雯
以上正本係照原本作成。
如不服本判決，應於送達後20日內，以判決違背法令為理由，向
本院提出上訴狀並表明上訴理由（上訴理由應表明一、原判決所
違背之法令及其具體內容；二、依訴訟資料可認為原判決有違背
法令之具體事實），如於本判決宣示後送達前提起上訴者，應於
判決送達後20日內補提上訴理由書（須附繕本）。如委任律師提
起上訴者，應一併繳納上訴審裁判費。
中    華    民    國   111    年    5     月    25    日
                              書記官  陳任鈞